【裁判字號】    94,訴,738
【裁判日期】    950208
【裁判案由】    偽造有價證券等
【裁判全文】
臺灣雲林地方法院刑事判決               94年度訴字第738號
公  訴  人  臺灣雲林地方法院檢察署檢察官
被      告  丁○○
                    號
                    現另案於台灣雲林第二監獄執行中
指定辯護人  李建忠律師
上列被告因偽造有價證券等案件，經檢察官提起公訴（94年度偵
字第321 號），本院判決如下：
    主  文
丁○○共同連續意圖供行使之用，而偽造有價證券，累犯，處有
期刑參年貳月。
    事  實
一、丁○○曾於民國82年間因違反麻醉藥品管理條例案件，經台
    灣新竹地方法院判處有期徒刑6 月確定，於82年7 月15日易
    科罰金執行完畢。
二、緣甲○○（業經臺灣高等法院台中分院，以90年度上更 (一
    ）字第167 號判處有期徒刑1 年8 月確定）丈夫蔡建國於86
    年5 月4 日，涉嫌違反肅清煙毒條例案件，經台灣台中地方
    法院檢察署檢察官諭知新台幣（下同）20萬元交保，甲○○
    為急於保釋蔡建國，苦無現款，將上情告之蔡建國友人即綽
    號「阿平」之丁○○，丁○○明知其持有之台中市第二信用
    合作社松竹分社第7837號帳戶、已蓋用發票人印章之票號Ｌ
    Ｈ0000000 號及票號不詳之空白支票各1 紙，係來源不明之
    贓物（按該支票係乙○○於86年2 月21日，在台中市○○區
    ○○路9 巷33號住宅失竊），竟與甲○○共同基於偽造有價
    證券，持以行使並詐欺取財之犯意聯絡，於86年5 月5 日或
    5 月6 日某時，在台中縣龍井鄉○○村○○街1 巷4 號將該
    2 紙支票交予甲○○，供甲○○偽造行使以向他人詐借現款
    ，籌措交保金額。甲○○明知係贓物仍予以收受，嗣由甲○○基於意圖供行使之用之概括犯意，先於86年5 月7 日在台
    中縣龍井鄉○○村○○街1 巷4 號住處，由甲○○在該張票
    號不詳之支票上偽填金額5 萬元及不詳日期之發票日，再於
    86年5 月8 日利用不知情之丙○○（檢察官另為不起訴處分
    ）在台中縣龍井鄉○○村○○街1 巷4 號，在票號LH000000
    0 號支票上，偽填金額為15萬元、發票日為86年8 月10日。
    甲○○並均委託不知情之丙○○持上開支票幫其詐借現款。
    丙○○於86年5 月7 日，持其中面額5 萬元之支票向趙多儉
    詐借5 萬元，同年5 月8 日15時許，丙○○持另紙面額15萬
    元之支票向周存信詐借15萬元，並由甲○○在該支票背書。
    嗣周存信提示付款，因已掛失止付及印鑑不符而遭退票，而
    趙多儉所持有之支票，則與皮包、駕照一併遺失迄未提示付
    款。
三、案經臺灣臺中地方法院檢察署檢察官呈請臺灣高等法院檢察
    署檢察長令轉臺灣雲林地方法院檢察署檢察官偵查起訴。
    理  由
一、訊據被告丁○○矢口否認有上開偽造有價證券等犯行，辯稱
    ：上開空白支票並非伊交付予甲○○的云云。經查：
(一)上開2 紙支票係被害人乙○○於86年2 月21日在其住處失竊
    ，支票連同印鑑章都被偷，失竊時支票是空白的等情，業據
    被害人乙○○於臺灣高等法院台中分院審理時指述甚詳（台
    灣高等法院台中分院上更一字第167 號卷第74頁），並有遺
    失票據申報書副本影本1 份在卷可憑（台灣台中地方法院檢
    察署87年偵字第2029號案卷第10頁）。
(二)證人即共犯甲○○於本院審理中具結供證：當時是因我先生
    要交保，需要錢，我有叫丙○○幫我調錢，並跟被告提到，
    被告便說可以跟朋友借票拿來給我使用，我當時需要20萬元
    ，有跟被告提到借1 張或2 張票都沒關係，因為沒把握1 張
    票就可以借到20萬元，那段時間我跟我先生都有施用毒品，
    毒品都是被告拿給我們的，被告說趕快把我先生保出來，不
    要牽出他，所以才會借票給我，被告是同時交付系爭2 張票
    給我，詳細時間因隔太久，我不記得等語（本院卷第61頁反
    面、62頁、66頁）；於偵查中具結證稱：86年5 月5 日或6
    日的某一天，丁○○在龍井鄉○○村○○街1 巷4 號住處將
    系爭支票交給我，當時我朋友丙○○在場。丁○○說他可以
    跟朋支借票給我使用，幫我先生交保，丁○○是我先生的朋
    友，提供我們安非他命，所以他當時很熱心幫我們解決這件
    案子，也怕他自己被調查，是暫時借票，丁○○說票是他朋
    友乙○○的，當時借2 張，1 張5 萬，1 張15萬，丁○○知
    道我交保需要20萬元，但沒限定我要填多少錢，他本來想先
    填，但我說不知道能調到多少，叫他先不要填等語（台灣台
    中地方法院檢察署93年偵字第21477 卷第12、13頁），依證
    人上開證言，就被告將系爭2 紙支票借給伊，讓伊去調借現
    款幫伊先生辦理交保事宜，及被告為何願意無條件借票予伊
    等情，均證述綦詳，應非虛構之詞。況被告與證人甲○○並
    無仇隙，且證人上開供證情詞，亦無助於脫免自身偽造支票
    之刑責，衡情證人應無設詞誣攀之理。
(三)證人丙○○於甲○○所涉偽造有價證券案件審理時亦供證：
    這2 張票是在甲○○家中，她說有人要送票來，我有看到甲○○在打電話聯絡，當時我在甲○○家中，丁○○有在場拿
    票來，當時他理平頭，戴近視眼鏡等語（臺灣高等法院台中
    分院87年上訴字2872號案卷第27、28頁），明確指認係當時
    同為證人在場之被告將系爭支票交付予甲○○，核與甲○○
    上開證述情詞相符，雖其於本院審理中供證：「（辯護人問
    ：後來是否真的有人送2 張票過來？）我不知道，我沒有看
    到有人送票來」等語（本院卷48頁），然其於檢察官再度詰
    問時，供證：「（問：剛才辯護人問你，你說沒有看到人拿
    票給甲○○，這部分是照你記憶陳述，或是你沒有印象？）
    沒有印象」「（問：那時侯法官有請你當庭指認當天所看到
    的是丁○○，你回答：是的，沒錯。這部分陳述是否實在？
    ）現在已經沒有印象了，當時陳述應該是實在的」等語（本
    院卷第49頁），參以證人丙○○與被告並不認識，僅偶然目
    睹交付支票之情景，而其該次當庭指認被告之時間，係87年
    12月29日，距交付支票時間（86年5 月5 日或6 日）僅相隔
    約1 年多，記憶尚屬清晰，而本次供證距交付時點已8 年多
    ，自難期證人仍能明確記憶，本院因認證人丙○○於甲○○
    所涉偽造有價證券案件審理時之上開指認較為可採。至被告
    雖弗承其有戴近視眼鏡，而否認證人丙○○之指證，然證人
    甲○○亦於本院審理中證稱：有看過丁○○戴過太陽眼鏡，
    有無看過他戴近視眼睛，則沒有印象，丁○○通常從外面進
    來會把眼鏡拿下來等語（本院卷第65頁反面），足見被告確
    曾配戴眼鏡，而究竟是近視眼鏡，抑或太陽眼鏡，衡情應非
    僅一面之緣之證人丙○○所能準確判斷，是其上開指認，不
    能遽認為有瑕疵，被告此部分爭執，亦無足採。
(四)證人甲○○於本院審理中就如何偽造有價證券之情節，具結
    供證：丁○○拿系爭2 張支票給我，支票是空白的，但印章
    蓋好了，後來丙○○在上班時間打電話給我，說已經向朋友
    借到5 萬元，所以他到家裡來，我就把5 萬元支票填好交給
    他，第2 張15萬元丙○○沒有說他可以調到多少錢，所以我
    交空白票給他，跟他說調到我要的數目就自己填，所以金額
    、日期是他填的，背書是我背書的。調5 萬元及15萬元不是
    同一天，但詳細日期我不記得等語（本院卷第62頁、第63頁
    反面、64頁反面），核與證人丙○○於甲○○偽造有價證券
    刑事案件審理時供證：甲○○拿2 張空白支票給我，我向甲○○說向朋友借的5 萬元要先付，所以5 萬元支票是甲○○
    已寫好交給我，另15萬元支票是第2 天甲○○拿來的，那是
    空白支票，甲○○說多少金額隨我，我當她面前填上等情相
    符（台灣台中地方法院87年訴字第1780卷第48頁）。證人甲○○於其自身刑事案件審理中復供稱：丙○○於86年5 月7
    日持其中5 萬元支票向趙多儉調借5 萬元，同年5 月8 日持
    15萬元支票向周存信調借15萬元等語（臺灣高等法院台中分
    院87年上訴2872號案卷第43、44頁），是就上開供證情詞參
    互以觀，本院因認被告將系爭2 紙支票交付予甲○○，並授
    權甲○○填載金額、日期，嗣由甲○○分別於86年5 月7 日
    自行偽造及同年5 月8 日委由不知情之丙○○偽造完成。至
    證人丙○○於本院審理中供證：甲○○是同一天給我2 張支
    票，5 萬元那張票是拿到票當天就給人家了，15萬元是空白
    票，我填寫完，隔天才拿去給周存信的姐姐云云（本院卷第
    49頁），就系爭2 紙支票之交付情形，雖與上開供證情詞略
    有出入，應係時間久隔，記憶模糊所致，本院認應以證人丙○○先前之供證情詞較為可採。
(五)被告與證人即共犯甲○○共同偽造有價證券（已如上述）後
    ，由甲○○委請證人丙○○於86年5 月7 日持5 萬元支票向
    趙多儉調借現款5 萬元，同年5 月8 日持15萬元支票由甲○○背書後，向周存信調借15萬元，其中趙多儉持有之5 萬元
    支票已失竊，而周存信持有之15萬元支票則因遺失止付而遭
    退票等情，已據共犯甲○○於其所涉偽造有價證券案件審理
    時供陳明白（臺灣高等法院台中分院87年上訴2872號案卷第
    43、44頁），核與證人丙○○、趙多儉、周存信於上開刑事
    案件審理中供證之情詞相符（台灣台中地方法院87訴字第17
    80案卷第48頁、臺灣高等法院台中分院上更一字第167 號案
    卷第54、73頁），並有系爭15萬元支票及其退票理由單附卷
    可稽（台灣台中地方法院檢察署87年偵字第2029號案卷第11
    頁）。被告與共犯甲○○將來路不明之空白支票予以偽造後
    持向他人借款，迄仍未返還上開借款，足見其等於借款之始
    ，即有意圖為自己不法所有之詐欺犯意甚明。
(六)共犯甲○○亦因偽造有價證券等罪，經臺灣高等法院台中分
    院，以90年度上更 (一）字第167 號判處有期徒刑1 年8 月
    確定，有該確定判決正本附卷可憑。
綜上，被告所辯，洵屬飾卸刑責之詞，委不足採。事證明確，被
告犯行堪予認定。
二、查被告交付來路不明之支票予甲○○，且授權甲○○填寫發
    票日及金額後持以向他人詐借現款，以籌措交保金額，是被
    告就甲○○整個犯罪行為（偽造有價證券、行使偽造有價證
    券，及詐欺取財），俱包括在二人犯意聯絡之中。又以偽造
    之有價證券供作擔保或作為新債清償而借款，則其借款行為
    ，為行使有價證券以外之另一行為，其間有方法結果關係，
    應論以詐欺罪之牽連犯（最高法院89年度台上字第280 號刑
    事判決意旨參照）。是核被告所為係犯刑法第201 條第1 項
    之偽造有價證券罪、第339 條第1 項詐欺取財罪（公訴人起
    訴事實及法條雖未敘及詐欺取財罪部分，然已據公訴檢察官
    到庭以具有牽連犯關係予以擴張）。被告偽造有價證券後復
    持以行使，行使之低度行為，應為偽造之高度行為所吸收，
    不另論罪。其利用不知情之丙○○為偽造有價證券行為之一
    部分，係間接正犯。被告與甲○○就偽造有價證券、詐欺取
    財罪間有犯意聯絡與行為分擔，皆為共同正犯。被告所犯上
    開2 次偽造有價證券犯行，時間緊接，犯罪構成要件相同，
    顯係基於概括犯意反覆為之，應依連續犯規定論以一罪並加
    重其刑。又被告所犯上開二罪間，有方法結果之牽連關係，
    為牽連犯，應從一重之偽造有價證券罪處斷。再被告曾於82
    年間因違反麻醉藥品管理條例案件，經台灣新竹地方法院判
    處有期徒刑6 月確定，於82年7 月15日易科罰金執行完畢，
    有台灣高等法院被告前案紀錄表附卷可稽，其於有期徒刑執
    行完畢後5 年以內再犯有期徒刑以上之本罪，應依刑法第47
    條累犯規定，加重其刑，並依法遞加重之。爰審酌被告素行
    不佳，且將來路不明之支票交予他人偽造後持以調現，侵害
    支票所有人及被調借現款者之財產權益，犯後復不思省悔，
    執詞辯解，本應從重量刑，惟念其偽造調借之金額不大，本
    身亦未獲何不法利益等一切情狀，量處如主文所示之刑，以
    資懲儆。扣案之偽造發票人乙○○、付款人台中市第二信用
    合作社松竹分社、帳號第0000000 號、發票日86年8 月10日
    、票面金額15萬元、票號LH0000000 號之支票1 紙及偽造發
    票人乙○○、付款人台中市第二信用合作社松竹分社、帳號
    第0000000 號、票面金額5 萬元、發票日與票號不詳之支票
    1 紙，已於共犯甲○○偽造有價證券案件判決中宣告沒收，
    並已執行完畢，有台灣台中地方法院檢察署93年度執字第28
    42號案卷足稽，於本案毋庸再為沒收之宣告。
據上論斷，應依刑事訴訟法第299 條第1 項前段、刑法第28條、
第56條、第201 條第1 項、第339 條第1 項、第55條、第47條，
罰金罰鍰提高標準條例第1 條前段，判決如主文。
本案經檢察官賴政安到庭執行職務
中    華    民    國    95    年    2     月    8    日
            刑事第六庭  審判長法  官  趙家光
                              法  官  林俊良
                              法  官  蔡世芳
以上正本證明與原本無異。
如不服本判決，應於判決送達後10日內，向本院提出上訴狀。（
須附繕本）
                              書記官  蕭應欽
中    華    民    國    95    年    2     月    8    日
附錄本案論罪科刑條文：
中華民國刑法第201條第1 項
意圖供行使之用，而偽造、變造公債票、公司股票或其他有價證
券者，處三年以上十年以下有期徒刑，得併科3000元以下罰金。
中華民國刑法第339 條第1 項意圖為自己或第3 人不法之所有，
以詐術使人將本人或第3 人之物交付者，處五年以下有期徒刑、
拘役或科或併科1000元以下罰金。


司法院資訊處製作；財團法人民間司法改革基金會備份。
